【裁判字號】    92,訴,263
【裁判日期】    920619
【裁判案由】    清償借款
【裁判全文】
臺灣雲林地方法院民事判決  九十二年度訴字第二六三號
    原      告  雲林縣四湖鄉農會
    法定代理人  甲○
    訴訟代理人  丁○○
                乙○○
    被      告  丙○○
右當事人間請求清償借款事件，本院判決如左：
    主      文
被告應給付原告新台幣捌拾捌萬捌仟貳佰貳拾柒元，及自民國八十九年十二月二十八
日起至清償日止，按週年利率百分之十點七五計算之利息（嗣原告基本放款利率變動
並隨同調整），並自民國九十年六月二十八日起至清償日止，其逾期在六個月以內者
，按上開利率百分之十，逾期超過六個月者，按上開利率百分之二十計算之違約金。
訴訟費用由被告負擔。
    事      實
甲、原告方面：
  一、聲明：如主文所示。
  二、陳述：
  （一）訴外人蔡國慶於民國八十二年十二月二十七日邀同訴外人吳家和及被繼承人
        蔡變為連帶保證人，向原告借款新台幣（下同）一百六十萬元，借款期限約
        定自八十二年十二月二十七日起至九十二年十二月二十七日止，利息按週年
        利率百分之九．五加計年息百分之一‧二五計付，如遇原告基本放款利率變
        動得隨同調整。本借款約定以六個月一期償還本金利息。借款人任何一期未
        依約清償本金或利息時，借款視為全部到期，除依上開利率計息外，其逾期
        在六個月以內者，按上開利率百分之十，逾期超過六個月者，按上開利率百
        分之二十計付違約金。詎借款人蔡國慶繳納上開借款利息至八十九年十二月
        二十七日止，尚積欠本金八十八萬八千二百二十七元，迭經催討均未置理，
        依約已喪失期限利益。
  （二）而連帶保證人即被繼承人蔡變於八十五年五月十五日死亡，被告丙○○為其
        繼承人，且未拋棄繼承，自應對被繼承人即蔡變之債務負連帶清償責任，為
        此訴請被告給付如聲明所示之金額。
  三、證據：提出擔保放款借據及授信約定書、交易明細表、利率變動表、繼承系統
      表、戶籍登記簿、本院九十二年三月十二日（九二）雲院慶民忠決字第○一六
      四三號函影本各一件、戶籍謄本三份為證。
乙、被告方面：
  一、聲明：請求駁回原告之訴。
  二、陳述：被繼承人蔡變固於八十二年十二月二十七日為借款人蔡國慶連帶保證本
      件借款，然蔡變已於八十五年五月十五日死亡（繼承人為蔡黃恨、丙○○、蔡
      源學及蔡秋香四人，均未辦理拋棄繼承或限定繼承），事後被告曾向原告要求
      終止連帶保證，原告均不理睬，自不應由被告負給付之責；且本件借款人為蔡
      國慶，原告應向借款人請求，並負擔收不回借款之風險，原告竟向與本件借款
      無關之被告請求，實屬無理。
  三、證據：請求訊問證人蔡國慶。
    理      由
一、按訴狀送達後，原告不得將原訴變更或追加他訴，但僅擴張或減縮應受判決事項
    之聲明者，不在此限，此觀民事訴訟法第二百五十五條第一項第三款之規定自明
    。查原告起訴請求被告應給付如主文所示之本金，及自八十九年十二月二十七日
    起至清償日止，按週年利率百分之十．七五計算之利息，並自九十年六月二十八
    日起至清償日止，逾期在六個月以內者，按上開利率百分之十，超過六個月者，
    按上開利率百分之二十計付違約金，嗣於本案言詞辯論時，除本金、違約金部分
    不變外，另聲請減縮請求利息之金額為自八十九年十二月二十八日起至清償日止
    ，按週年利率百分之十．七五計算之利息，核與上開規定，要無不合，自應准許
    。
二、本件原告主張：訴外人蔡國慶於八十二年十二月二十七日邀同訴外人吳家和及被
    繼承人蔡變為連帶保證人，向原告借款一百六十萬元，並約定利息、清償期、違
    約金等事項。詎本項借款本利付到八十九年十二月二十七日，本金尚欠八十八萬
    八千二百二十七元未清償，然蔡變已於八十五年五月十五日死亡，被告為蔡變之
    繼承人等情，業據其提出擔保放款借據、授信約定書、蔡變繼承系統表、戶籍登
    記簿、戶籍謄本、本院九十二年三月十二日（九二）雲院慶民忠決字第○一六四
    三號函、交易明細表、放款利率變動表為證，且為被告所不爭，自堪信為真實。
三、被告雖另以被繼承人蔡變死亡後，被告曾向原告要求終止連帶保證，原告均不理
    睬，自不應由被告負給付之責；且本件借款人為蔡國慶，原告應向借款人請求，
    並負擔無法收回借款之風險，是原告向與本件借款無關之被告請求父債子還，實
    屬無理等語置辯。然按繼承人自繼承開始時，除本法另有規定外，承受被繼承人
    財產上之一切權利、義務。但權利、義務專屬於被繼承人本身者，不在此限；繼
    承人對於被繼承人之債務，負連帶責任。民法第一千一百四十八條、第一千一百
    五十三條第一項分別定有明文。是原則上，除一身專屬權外，其他一切財產權之
    權利、義務，均為繼承之標的物。惟如被繼承人之債務超過其積極財產，而仍強
    令繼承人負無限責任，使其以固有財產為清償，則子孫世世不能脫卸負累，實有
    違背近代法律之精神，故法律乃設有拋棄繼承及限定繼承之制，由繼承人自行衡
    量利益，評估取捨，以決定是否承受被繼承人財產上之一切權利、義務。再按保
    證乃當事人約定，一方於他方之債務人不履行債務時，由其代負履行責任之契約
    （民法第七百三十九條），是保證乃債權人與保證人間之契約。除法律另有規定
    （如民法第七百五十二條至第七百五十五條），或兩造間保證契約已依法撤銷或
    解除，或兩造間另有約定，保證人可免其保證責任外，殊不因保證人之死亡而失
    其效力。又按連帶債務之債權人，得對債務人中之一人或數人或其全體，同時或
    先後請求全部或一部之給付；連帶債務未全部履行前，全體債務人仍負連帶債任
    ，民法第二百七十三條第一、二項定有明文；又保證債務之連帶，係指保證人與
    主債務人負同一債務，對於債權人各負全部給付之責任者而言，觀之民法第二百
    七十二條第一項規定連帶債務之文義甚明，故連帶保證縱無民法第七百四十六條
    所揭之情形，自不得主張同法第七百四十五條檢索抗辯權（最高法院八十八年台
    上字第一八一五號判決）。申言之，連帶保證之債務人不得主張債權人應先就主
    債務人之財產強制執行之先訴抗辯權。本件被告既未於法定期間內就被繼承人蔡
    變財產上之一切權利、義務為限定繼承或拋棄繼承，自應承受蔡變所負之連帶保
    證債務，且連帶保證債務又無主張先訴抗辯權之餘地，是被告前開所辯，顯屬無
    據，自難可採。
四、綜上所述，本件被告既為本件借款連帶保證人蔡變之繼承人，自應就本件借款負
    連帶清償之責。從而，原告本於消費借貸、繼承、連帶保證之法律關係，請求被
    告負給付之責，自屬有據，應予准許。
五、據上論結，本件原告之訴為有理由，依民事訴訟法第七十八條，判決如主文。
中      華      民      國    九十二    年      六      月     十九     日
                                    臺灣雲林地方法院民事第二庭
~B法      官  趙思芸
右為正本係照原本作成。
如對本判決上訴須於判決送達後二十日內向本院提出上訴狀。（須附繕本）
中      華      民      國    九十二    年      六      月     十九     日
~B法院書記官  魏輝碩


司法院資訊處製作；財團法人民間司法改革基金會備份。
